【裁判字號】    99,交抗,177
【裁判日期】    990226
【裁判案由】    聲明異議
【裁判全文】
臺灣高等法院臺中分院刑事裁定         99年度交抗字第177號
抗  告  人
即受處分人  衛鍵企業有限公司
代  表  人  甲○○
上列抗告人因聲明異議案件，不服臺灣臺中地方法院中華民國99
年1月20日所為裁定（99年度交聲字第365號）提起抗告，本院裁
定如下：
    主  文
抗告駁回。
    理  由
一、抗告人抗告意旨略以：抗告人公司所屬6V-600號自用大貨車
    在98年11月17日13時35分行經神岡鄉○○路與中山路口處，
    被警方攔下告發「承載砂石未依規定使用專用車輛」之違規
    ，但是當時該車輛所載運物品是營建工程所產生之污泥、黏
    土、沙、石等建築廢棄物，而非全然砂石或土方，倘以此擴
    大解釋為非使用砂石專用車輛來裝載不可，實屬過苛，抗告
    人領有政府核發之廢棄物清除許可證，依許可證所載清除之
    廢棄物種類則多達25種，如要細分該等建築廢棄物再分車裝
    載誠屬不可能，員警採證照片有角度上的爭議，覆蓋上方的
    砂只是一小部分，而混合下方是營建工程所剩餘之土石方，
    抗告人不知該土石方依規定需使用專用車輛，爰請鈞院撤銷
    原處分云云。
二、按「裝載砂石、土方未依規定使用專用車輛˙˙˙，處汽車
    所有人新臺幣四萬元以上八萬元以下罰鍰˙˙˙」，道路交
    通管理處罰條例第29條之1第1項定有明文。經查：
(一)、抗告人雖主張員警採證照片有角度上的爭議，辯稱覆蓋上方
    的砂只是一小部分，而混合下方是營建工程所剩餘之土石方
    ，並非砂石、土方云云，然抗告人抗告意旨已自承：依許可
    證所載清除之廢棄物種類則多達25種，如要細分該等建築廢
    棄物再分車裝載誠屬不可能，茍抗告人公司所屬6V-600號自
    用大貨車於警舉發當時係裝載未經細分廢棄物種類之建築廢
    棄物，員警採證照片即應呈現種類雜亂之建築廢棄物，始符
    常情，然本院細繹卷附員警提供本案採證照片四幀（見原審
    卷第5頁），前揭大貨車上確實裝載砂石而無他物摻雜其間
    ，可見抗告人所有上開車輛於警舉發當時裝載者確係屬砂石
    無訛，原處分機關依道路交通管理處罰條例第29條之1規定
    對抗告人裁處4萬元罰鍰，並無不當或違法。次按道路交通
    管理處罰條例第29條之1第1項所謂「土方、砂石」係包含「
    廢土方」，「非砂石車輛載運廢土方」應適用該條例第29條
    之1第1項規定處罰，有交通部於95年1月4日以交路字第
    0940067397號函釋附卷可參，足認裝載「廢土方」仍應依規
    定使用專用車輛，是縱抗告人上開所陳僅其所有上開車輛於
    警舉發當時裝載者係含污泥、黏土、沙、石之建築廢棄物屬
    實，仍屬「裝載砂石未依規定使用專用車輛」，仍該當於道
    路交通管理處罰條例第29條之1第1項之違規行為，附此敘明
    。
(二)、抗告人雖又提出其公司營業項目包括「廢棄物清除」之臺中
    縣政府營利事業登記證（中縣營字第120072-1號）及其所有
    6V -600號自用大貨車業經許可得以清除「廢玻璃、陶瓷、
    磚、瓦（粉、塊、屑等）及黏土廢棄物」、「土木及建築廢
    棄物」之臺中縣政府廢棄物清除許可證（97中縣廢清字第00
    13-03號），主張其公司所屬6V-600號自用大貨車可依許可
    清除建築廢棄物云云。惟查，車輛載運砂石、土方，由於其
    體積、重量異於一般裝載物，對於駕駛人本身及其他用路人
    均具有較高之危險性，是道路交通管理處罰條例上開規定之
    意旨，乃藉由車輛規格、配備之管制，以確保行車之安全，
    而交通部依據道路交通管理處罰條例第29條之1及道路交通
    安全規則第39條、第39條之1、第42條等之規定，並為建立
    砂石專用車制度及加強管理砂石車輛訂定之「裝載砂石土方
    車輛使用專用車輛或專用車廂規定」更就砂石專用車之載重
    計、貨廂容積、轉彎及倒車警報裝置、行車記錄器、防止捲
    入裝置、車斗外框顏色及貨廂標示等為進一步詳細規定，並
    明定其行車執照須加註「砂石專用車」字樣，其目的除在方
    便交通監理單位之管理外，尤在於保障裝載者本身之安全，
    更令一般用路人得藉由車輛外觀上之特殊性提高注意度。是
    本件抗告人營業項目雖包括「廢棄物清除」，且其所有6V-6
    00號自用大貨車業經許可得以清除「建築廢棄物」，惟衡諸
    上開規定意旨，砂石、土方之所以應以專用車輛清運，其立
    法目的乃在兼顧道路交通安全，與所載運之砂石、土方是否
    為載運人本身業務之範圍並無關涉，尚難謂倘「砂石、土方
    」係應載運人業務而裝載即得使用非專用車輛加以裝載，否
    則，前揭藉由車身之特殊規格設計，來保障道路交通安全之
    立法目的，勢將無法達成。是抗告人所提出之營利事業登記
    證及廢棄物清除許可證，亦均不足以為有利抗告人之認定甚
    明。
三、綜上所述，抗告人確有「裝載砂石未依規定使用專用車輛」
    之違規行為。從而，原處分機關依道路交通管理處罰條例第
    29條之1第1項規定，裁處抗告人罰鍰40,000元，核無不合。
    原審裁定維持原處分機關之裁罰，並對抗告人上開爭執情詞
    於理由中論述綦詳，認事用法，均無違誤。抗告意旨仍執前
    詞，指摘原裁定不當，為無理由，應予駁回。
四、據上論結，應依道路交通案件處理辦法第26條，刑事訴訟法
    第412條，裁定如主文。
中    華    民    國    99    年    2     月    26    日
            刑事第四庭    審判長法  官  洪  耀  宗
                                法  官  許  文  碩
                                法  官  蔡 王 金 全
上列正本證明與原本無異。
不得再抗告。
                                書記官  金  珍  華
中    華    民    國    99    年    3     月    1     日

司法院資訊處製作；財團法人民間司法改革基金會備份。
